【裁判字號】    95,上易,829
【裁判日期】    951227
【裁判案由】    違反電信法
【裁判全文】
臺灣高等法院高雄分院刑事判決         95年度上易字第829號
上  訴  人  臺灣高雄地方法院檢察署檢察官
被      告  甲○○
上列上訴人因被告違反電信法案件，不服臺灣高雄地方法院95年
度訴字第1267號中華民國95年9 月27日第一審判決（起訴案號：
臺灣高雄地方法院檢察署94年度偵字第25437 號），提起上訴，
本院判決如下：
    主  文
上訴駁回。
    理  由
一、公訴意旨略以：甲○○於民國（下同）88年間起，提供其位
    於屏東縣三地門鄉之土地（東經120 度39分12秒，北緯22度
    44 分24.7 秒），供人裝設非法電台射頻器材，於92年9 月
    16日為警查獲，嗣經臺灣屏東地方法院檢察署檢察官為不起
    訴處分。其明知無線電頻率、電功率、發射方式及電台識別
    呼號等有關電波監理業務，由交通部統籌管理，非經交通部
    核准，不得使用或變更，詎其基於幫助他人非法經營電台之
    犯意，於94年2 月間某日，提供其位於屏東縣三地門鄉之山
    區土地（東經120 度39分13.5秒，北緯22度44分6 秒）供架
    設FM95.5及FM95.7射頻器材，使陳信伏（已由原審另行審結
    ）非法使用FM95.5MHz 無線電波信號，及使高俊男（由檢察
    官為不起訴處分）非法使用FM95.7無線電波信號，而經營、
    設置地下廣播電台，並因而干擾ICRT廣播電台合法使用之FM
    100.7MHz頻道之合法通信，嗣為警於94年5 月3 日循線查獲
    ，因認被告甲○○涉嫌幫助犯電信法第58條第2 項罪嫌。
二、按被告未經審判證明有罪確定前，推定其為無罪；犯罪事實
    ，應依證據認定之，無證據不得認定犯罪事實。又不能證明
    被告犯罪者，應諭知無罪之判決，刑事訴訟法第154 條、第
    301 條第1 項分別定有明文。次按認定犯罪事實所憑之證據
    ，雖不以直接證據為限，間接證據亦包括在內，然而無論直
    接證據或間接證據，其為訴訟上之證明，須於通常一般人均
    不致有所懷疑，而得確信其為真實之程度者，始得據為有罪
    之認定，倘其證明尚未達到此一程度，而有合理之懷疑存在
    時，即難遽採為不利被告之認定，最高法院著有76年臺上字
    第4986號判例可資參照。又依刑事訴訟法第161 條第1 項規
    定，檢察官就被告犯罪事實，應負舉證責任，並指出證明之
    方法。因此，檢察官對於起訴之犯罪事實，應負提出證據及
    說服之實質舉證責任。倘其所提出之證據，不足為被告有罪
    之積極證明，或其指出證明之方法，無從說服法院以形成被
    告有罪之心證，基於無罪推定之原則，自應為被告無罪判決
    之諭知，最高法院亦著有92年臺上字第128 號判例可參。
三、公訴人認被告甲○○涉犯上揭罪嫌，無非係以同案被告黃新
    利、陳信伏、吳燕、陳政治、張志文、另案被告劉茂雄、高
    俊男於警詢、偵訊中之陳述，及被告甲○○先前涉犯違反電
    信法案件之司法文書、交通部電信總局南區電信監理站非法
    電台及電波干擾處理報告、廣播電台電場強度干擾測試表、
    本件地下電台錄音紀錄、現場查獲相片、員警查獲本案時所
    扣得之相關電信器材、設備，為其論罪依據。惟訊據被告甲
    ○○則堅決否認有何上開犯行，辯稱：本件查獲處之土地，
    係1 位男子於本案遭查獲前4 、5 年向伊承租，嗣於本案查
    獲前約2 年時間，警方查獲有非法電台在該處裝設電信器材
    ，伊就要求承租人將發射站拆除，並表示不要再將土地出租
    ，之後伊就未再與該名男子訂定租約，但因為伊年紀大、行
    動不方便，且山區路況不好，所以沒有至該山區土地查看，
    不知道是否還有人在該處設置電信器材，伊無幫助他人犯罪
    等語。
四、經查：
  (一)本件為警查獲在屏東縣三地門鄉山區土地（東經120 度39分
    13.5秒，北緯22度44分6 秒）架設之FM95.5射頻器材，係同
    案被告陳信伏向他人購得後，再於94年2 月間，由同案被告
    黃新利與另案被告劉茂雄向陳信伏購得，並於未經主管機關
    交通部核准之情形下，非法使用FM95.5 MHz射頻器材發射無
    線電波信號，播放同案被告吳燕、陳政治所主持之節目，並
    插播同案被告張志文所經營「艾德曼商行」之販售藥品廣告
    ，而非法經營廣播電台，並因而干擾ICRT廣播電台所使用FM
    100.7MHz頻道之合法通信；而另案被告高俊男則利用架設在
    上開屏東縣三地門鄉山區土地之FM95.7射頻器材，非法經營
    廣播電台，致干擾中國廣播公司合法使用之FM96.3頻道等事
    實，業據劉茂雄（見警卷第1 至10頁、第15至22頁、偵卷第
    30、47、49、231 至233 頁）、黃新利（見警卷第42至50頁
    、偵卷第30、46頁）、陳信伏（見警卷第51至58頁、偵卷第
    29、31、44頁）、吳燕（見警卷第94至100 頁、偵卷第24至
    26頁）、陳政治（見偵卷第53頁）、張志文（見偵卷第32、
    185 頁）、高俊男（見警卷第88至93頁、偵卷第31、32、44
    頁）於警詢及偵訊中陳述明確，並有交通部電信總局南區電
    信監理站非法電台及電波干擾處理報告（見警卷第172 至28
    8 頁）、本件非法電台錄音紀錄（見警卷第340 至371 頁）
    、現場查獲相片（見警卷第11至14頁、第153 至155 頁、第
    162 、163 頁、第170 、171 頁、第192 、193 頁、第229
    、230 頁、第252 至255 頁、第376 至388 頁）在卷可稽，
    及員警查獲本案時所扣獲之電信器材、設備足為佐證，堪以
    認定。又上開屏東縣三地門鄉山區土地為被告所有，而其因
    於88年間起，將該處土地提供他人架設電信器材、非法經營
    廣播電台，於92年9 月16日為警查獲，嗣經臺灣屏東地方法
    院檢察署檢察官偵查後，以93年度偵字第626 號為不起訴處
    分，為被告所不否認，並有土地登記謄本（見偵卷第141 至
    164 頁）、臺灣屏東地方法院檢察署檢察官93年度偵字第62
    6 號不起訴處分書（見偵卷第136 、137 頁）在卷可稽，亦
    堪認定。
  (二)同案被告黃新利於警詢中證稱：上開屏東縣三地門鄉山區土
    地之使用權，係伊向陳信伏購買上揭地下電台時，陳信伏所
    移交給伊的，伊不知道陳信伏係向何人承租該處土地等語（
    見警卷第48頁）；同案被告陳信伏則於警詢中證稱：本件扣
    案之相關電信器材，伊係向簡慶華所購得，至上開屏東縣三
    地門鄉山區土地，則係由簡慶華與地主簽訂租約等語（見警
    卷第51至58頁）；證人簡慶華於警詢、檢察官偵訊中證稱：
    伊曾向1 位程小姐購買地下電台之相關設備，之後伊將之出
    售與陳信伏，而架設本案相關電信器材之山區土地，原係由
    該程小姐向地主承租，於伊向程小姐購買該等電信設備後，
    就由伊自己向地主承租，其中台南縣烏山山區土地，伊係向
    住在山下的1 位老婆婆租得，而高雄縣內門鄉之處所，則係
    向机義雄租得，又高雄縣中寮山區土地，伊係向高雄縣田寮
    鄉某地主所承租，該地主會主動聯絡伊交付租金，至屏東縣
    三地門鄉山區之土地，程小姐向伊說地主不收租金，而伊僅
    知道地主係1 位陳姓男子，並不認識甲○○，在該處之電信
    設備，係伊於92年間所自行設置的等語（見警卷第65頁、偵
    卷第44、45頁）；證人高俊男於警詢、檢察官偵訊中則證稱
    ：上開電信設備，係伊向某蔡姓男子所購得，有時伊會叫該
    名蔡姓男子「阿明」，而伊購入該等電信設備時，該等電信
    設備已在上揭屏東縣三地門鄉山區架設完成等語（見警卷第
    90、91頁、偵卷第39頁）。準此，被告所有之上開土地於92
    年9 月16日為警查獲後，證人簡慶華係直接在該土地上架設
    FM95.5射頻器材，並未與被告簽訂契約，亦未繳付租金予被
    告甚明，難認被告於上開遭警查獲後，再將上揭土地出租於
    他人或事先知悉、同意他人設置上揭電信器材。且依簡慶華
    自身之認知，該處地主係1 位男子，而非女子，而在同地點
    架設之FM95.7射頻器材，則無從知悉係何人所裝設，是該等
    電信器材之設置，被告是否知情，及有無經過被告本人之同
    意等均非無疑。再依警方之查證，設置在上開處所電信器材
    使用電力所應繳交之用電費用，係向址設高雄市三民區○○
    ○路147 號7 樓之6 之人收取（見警卷第109 頁），而非向
    被告收取，是亦無從以電費之繳納，證明被告知悉有人在其
    上開土地上架設上揭電信器材。此外，依上開土地登記謄本
    所示，被告在屏東縣三地門鄉地區，其有所有權之土地面積
    將近4 萬平方公尺，其設有地上權之土地面積則達6 萬餘平
    方公尺，面積非小，且多係山坡地保育區○○地○○路難行
    ，交通不便；再被告係29年2 月6 日出生，有其年籍資料可
    憑，其於本案遭警查獲時，已係65歲之年長老婦，則其辯稱
    其因行動不便及山路難行，而未能至上開查獲地點查看等情
    ，亦難遽謂與常情有違。
  (三)綜上所述，被告雖因臺灣屏東地方法院檢察署93年度偵字第
    626 號乙案，而可知悉有他人在其土地上非法架設電信器材
    使用，並應能了解提供土地與他人架設該等電信器材係屬不
    法行為，然依卷內所存證據，並無法證明其在該案遭查獲後
    ，於明知黃新利等人欲違法設置上揭電信材下，仍積極出租
    土地供其等架設本件扣案電信器材，或係於知情之狀況下，
    仍容任其等使用其土地裝設該等電信器材之情，自難遽為不
    利於被告之認定。公訴人所舉之證據，尚未能達於通常一般
    之人均不致有所懷疑，而得確信其為真實之程度，依「罪證
    有疑，利於被告」、「無罪推定」之原則，即難據以為被告
    不利之認定。此外，本院復查無其他積極證據，足資認定被
    告有何公訴意旨所指之犯行，自屬不能證明被告犯罪，依首
    開說明，自應為被告無罪之諭知。
五、本件同案被告陳清山部分，業經原審法院另行審結，爰不予
    論列，附此敘明。
六、原審因而以不能證明被告犯罪，而為被告無罪之諭知，核無
    違誤；檢察官聲明上訴，猶執前詞，指摘原判決不當，為無
    理由，應予駁回。
據上論斷，應依刑事訴訟法第368 條，判決如主文。
本案經檢察官許月雲到庭執行職務。
中    華    民    國    95    年    12    月    27    日
                  刑事第四庭    審判長法官  蕭權閔
                                      法官  陳吉雄
                                      法官  林水城
以上正本證明與原本無異。
本判決不得上訴。
中    華    民    國    95    年    12    月    27    日
                                    書記官  吳新貞


司法院資訊處製作；財團法人民間司法改革基金會備份。
